【裁判字號】    98,消債更,163
【裁判日期】    981030
【裁判案由】    更生事件
【裁判全文】
臺灣臺南地方法院民事裁定           98年度消債更字第163號
聲  請  人
即  債務人  甲○○
上列當事人因消費者債務清理事件聲請更生，本院裁定如下：
    主  文
債務人甲○○自民國九十八年十月三十日下午五時起開始更生程
序序；並命司法事務官進行本件更生程序。
    理  由
一、按債務人不能清償債務或有不能清償之虞，且無擔保或無優
    先權之債務總額未逾新臺幣（下同） 1,200萬元者，於法院
    裁定開始清算程序或宣告破產前，得向法院聲請更生。法院
    開始更生程序之裁定，應載明其年、月、日、時，並即時發
    生效力，消費者債務清理條例第3條、第42條第1項、第45條
    第 1項定有明文。又按債務人對於金融機構因消費借貸、自
    用住宅借款、信用卡或現金卡契約而負債務，在聲請更生或
    清算前，應提出債權人清冊，以書面向最大債權金融機構請
    求協商債務清償方案，並表明共同協商之意旨。債務人與金
    融機構協商成立者，不得聲請更生或清算，但因不可歸責於
    己之事由，致履行顯有重大困難者，不在此限。本條例施行
    前，債務人依金融主管機關協調成立之中華民國銀行公會會
    員，辦理消費金融案件無擔保債務協商機制與金融機構成立
    之協商，準用前項之規定。消費者債務清理條例第151條第1
    、5、6項亦定有明文。
二、聲請意旨略以：聲請人即債務人甲○○任職於光明輪胎行，
    目前每月收入約25,000元，扣薪後實際領取約 2萬餘元，除
    此收入外，名下無其他財產，然累計債務總金額已達2,001,
    976 元，負債顯然超過資產甚多，已達不能清償債務或有不
    能清償之虞之程度。聲請人雖曾於民國96年 1月16日依照中
    華民國銀行公會會員辦理消費金融案件無擔保債務協商機制
    ，與債權人遠東國際商業銀行等 8家銀行成立協商，每月應
    還款金額為20,500元，分150期，利率8.20%，至全部清償為
    止。然聲請人每月收入扣除應清償之協商金額後，已無法維
    持基本生活費支出，聲請人實有不可歸責於己致履行顯有重
    大困難之事由，且無擔保或無優先權之債務總額未逾 1,200
    萬元，復未經法院裁定開始清算程序或宣告破產，爰依法向
    本院聲請更生等語。
三、經查：
    (一)聲請人於消費者債務清理條例施行前，曾依金融主管機關
      協調成立之中華民國銀行公會會員，辦理消費金融案件無
      擔保債務協商機制與金融機構進行協商，嗣與各債權銀行
      就無擔保債務協商成立，約定自96年2月起，分150期，每
      月償還20,500元等情，有協議書及無擔保債務還款計畫附
      卷可按（本審卷第105頁、第106頁），並經本院向最大債
      權銀行遠東國際商業銀行（以下簡稱遠東銀行）查明屬實
      ，業據該銀行陳明在卷，復有該銀行所檢送之協議書及無
      擔保債務還款計劃附卷可按（本審卷第115頁至第133頁）
      ，自堪信為真實。
    (二)聲請人係於96年 8月未履行上開協議，業據遠東銀行陳明
      在卷（本審卷第 115頁），其財產除當月收入25,000元外
      ，名下尚有汽車 2輛，但其積欠金融機構之債務總金額已
      達2,001,976 元之事實，此有財團法人金融聯合徵信中心
      之當事人綜合信用報告書、財產歸屬資料清單、財政部國
      稅局綜合所得稅各類所得資料清單、稅務電子閘門財查所
      得調件明細表、員工薪津表等件（本審卷第 8頁、第13頁
      、第16頁、第48頁、第49頁、第108頁） 附卷可憑，並經
      本院向聲請人任職之光明輪胎行查明屬實，有該行函附聲
      請人之薪資表在卷足稽（本審卷第101頁至第103頁），自
      堪信為真實。故聲請人主張，其有不能清償債務，且其無
      擔保或無優先權之債務總額亦未逾 1,200萬元之事實為真
      。
    (三)至於聲請人於未履行上開協議時即96年 8月，當月薪資為
      25,000元，有如前述。本院審酌聲請人於消費者債務清理
      條例施行前，曾與各債權銀行無擔保債務成立協商，約定
      每月償還20,500元等情，亦見前述。是依內政部公佈之台
      灣省96年每月每人最低生活費係9,509 元計算，聲請人每
      月所領之薪資扣除其最低生活費9,509 元外，實不足支付
      其之前與各債權銀行就無擔保債務成立協商所約定每月應
      償還之20,500元，應屬明確。故聲請人主張有不可歸責於
      己之事由，致履行上開協議顯有重大困難，堪予採信。
    (四)至於債務人前未曾經法院宣告清算程序或宣告破產，亦未
      曾依消費者債務清理條例或破產法之規定而受刑之宣告等
      情，亦有本院民事紀錄科查詢表、臺灣高等法院被告前案
      紀錄表在卷可憑。
四、綜上所述，聲請人僅係一般消費者，並未從事營業，其已達
    不能清償債務或有不能清償之虞之程度，其中無擔保或無優
    先權之債務，在 1,200萬元以下，之前雖與各債權銀行達成
    協議，但因不可歸責於己之事由，致履行上開協議顯有重大
    困難，且未經法院裁定開始清算程序或宣告破產，又查無消
    費者債務清理條例第6條第3項、第 8條或第46條各款所定駁
    回更生聲請之事由存在，則債務人聲請更生，應屬有據。又
    按法院裁定開始更生或清算程序後，得命司法事務官進行更
    生或清算程序，必要時得選任律師、會計師或其他適當之自
    然人或法人一人為監督人或管理人，消費者債務清理條例第
    16條第 1項定有明文，查本件債務人聲請更生既經准許，爰
    並依上開規定裁定命司法事務官進行本件更生程序，裁定如
    主文。
中    華    民    國    98    年    10    月    30    日
                  民事第一庭  法  官  王漢章
上為正本係照原本作成
本裁定不得抗告。
本裁定已於98年10月30日下午5時公告。
中    華    民    國    98    年    10    月    30    日
                              書記官  林木村


司法院資訊處製作；財團法人民間司法改革基金會備份。
